臺灣臺南地方法院刑事判決
110年度金訴字第347號
公  訴  人  臺灣臺南地方檢察署檢察官
被      告  吳易錚


上列被告因違反洗錢防制法等案件，經檢察官提起公訴（110年
度偵字第13427號、第15964號），被告於準備程序中就被訴事實
為有罪之陳述，經本院合議庭裁定由受命法官獨任進行簡式審判
程序後，本院判決如下：
    主  文
吳易錚幫助犯洗錢罪，處有期徒刑叁月，併科罰金新臺幣叁萬元
，罰金如易服勞役，以新臺幣壹仟元折算壹日。
    事實及理由
一、犯罪事實：吳易錚可預見提供金融機構帳戶提款卡及密碼予
    他人使用，可能掩飾、隱匿他人犯罪所得或幫助他人遂行詐
    欺取財犯行，仍不違背其本意，基於幫助洗錢及幫助詐欺取
    財之犯意，於民國110年3月3日凌晨零時40分許，在臺南市
    永康區民族路丹丹漢堡店對面之統一便利超商，將其所申辦
    之華南商業銀行帳號000-000000000000號帳戶(下稱華南銀
    行帳戶)之存摺、提款卡及密碼及000-000000000000號數位
    帳戶(下稱華南銀行數位帳戶)之使用者代號及網路登錄密碼
    ，以新臺幣（下同）1萬2,000元之代價，交付予顏意庭(另
    案偵辦中)所屬之詐騙集團成年成員使用，容任他人作為詐
    欺取財之工具。嗣該詐騙集團所屬成年成員取得上開帳戶後
    ，即共同意圖為自己不法之所有，基於詐欺取財及洗錢之犯
    意聯絡，分別為下列行為：㈠於110年1月31日7時許，透過LI
    NE通訊軟體，加入李佳育的LINE聊天室中，向李佳育表示可
    代為操作博弈獲利，提供名為「法拉利娛樂」(https：//ww
    w.ferrari888.net)之網址，供李佳育匯款儲值，致李佳育
    陷於錯誤，依指示於110年3月3日15時45分許、110年3月3日
    15時46分許、110年3月3日16時2分許匯款新臺幣(下同)5萬
    元、5萬元、5萬元至吳易錚上開華南銀行帳戶中，再於110
    年3月4日12時33分許，匯款10萬元至吳易錚上開華南銀行數
    位帳戶中。㈡於110年2月間某日，在交友軟體上以「謝安廷
    」之暱稱結識陳均均，向陳均均誆稱介紹友人協助陳均均投
    資比特幣以獲優沃報酬，致陳均均陷於錯誤，依指示於110
    年3月3日16時26分許，匯款7萬元至吳易錚上開華南銀行帳
    戶中，且旋遭提領一空，而掩飾詐欺犯罪所得之去向。嗣李
    佳育、陳均均事後察覺有異，分別報警處理而循線查悉上情。
    案經李佳育、陳均均訴由桃園市政府警察局桃園分局、宜蘭
    縣政府警察局宜蘭分局報告臺灣臺南地方檢察署檢察官偵查
    起訴。
二、本件被告吳易錚所犯係死刑、無期徒刑、最輕本刑為3年以
    上有期徒刑以外之罪，其於準備程序中就被訴事實為有罪之
    陳述，經法官告知簡式審判程序之旨，並聽取公訴人及被告
    之意見後，認宜為簡式審判程序，依刑事訴訟法第273條之1
    第1項規定，裁定進行簡式審判程序加以審理，則依據刑事
    訴訟法第273條之2、同法第159條第2項之規定，不適用傳聞
    法則有關限制證據能力之相關規定；並得依同法第310條之2
    之準用同法第454條之規定製作略式判決書（僅記載「證據
    名稱」），合先敘明。
三、上揭犯罪事實，有下列證據可資佐證：
　㈠被告於警詢、偵訊及本院準備程序中之自白。
　㈡告訴人李佳育、陳均均於警詢時之指訴、證人王琮翔之證述
    。
　㈢卷附告訴人李佳育提供「臺幣轉帳結果」、「臺幣轉帳」交
    易成功截圖4張、告訴人陳均均提供「臺幣轉帳」交易成功
    截圖1張、被告華南銀行帳戶、華南銀行數位帳戶客戶資料
    整合查詢及交易明細各1份。
四、論罪科刑
  ㈠核被告所為，係犯刑法第30條第1項、第339條第1項之幫助詐
    欺取財罪，及刑法第30條第1項、洗錢防制法第2條第2款、
    第14條第1項之幫助洗錢罪。被告以單一行為，幫助犯詐欺
    取財罪及幫助洗錢罪，為想像競合犯，應依刑法第55條前段
    規定，從一重之幫助洗錢罪論處。
  ㈡被告本件為幫助犯，犯罪情節顯較正犯輕微，應依刑法第30
    條第2項規定，減輕其刑。又被告於本院審理中坦承犯行，
    自白犯罪，應依洗錢防制法第16條第2項規定，減輕其刑，
    並遞減輕其刑。
  ㈢爰審酌我國詐欺事件頻傳，嚴重損及社會治安及國際形象，
    而偵查機關因人頭帳戶氾濫，導致查緝不易，受害人則求償
    無門，成為犯罪偵查之死角，相關權責機關無不透過各種方
    式極力呼籲及提醒，而被告對於重要之金融交易工具未能重
    視，亦未正視交付帳戶可能導致之嚴重後果，而將帳戶之金
    融卡及密碼交付他人，容任他人以該帳戶作為犯罪之工具，
    本件並造成告訴人受有如事實欄所示之經濟損失，且被告並
    未與告訴人達成和解，賠償告訴人所受損失，被告犯後於本
    院審理時坦承犯行之態度，以及於本院審理時自陳高中畢業
    之智識程度，離婚，目前與父母、小孩、妹妹同住，育有一
    個目前就讀高二的小孩，家人都是需要靠被告扶養，目前從
    事長途貨運司機，每月收入約5萬左右等一切家庭及經濟狀
    況等一切情狀，量處如主文所示之刑，並諭知罰金如易服勞
    役之折算標準。
五、沒收
　㈠犯第十四條之罪，其所移轉、變更、掩飾、隱匿、收受、取
    得、持有、使用之財物或財產上利益，沒收之。洗錢防制法
    第18條第1項前段定有明文。所稱財物或財產上利益，乃指
    特定犯罪之犯罪所得而言，至於洗錢者本身之犯罪所得，則
    應適用刑法規定沒收，此有該條修正理由可參。本件被告僅
    構成幫助洗錢罪，並非洗錢罪之正犯，並未實際參與移轉、
    變更、掩飾或隱匿之洗錢正犯行為，或取得財物或財產上利
    益，是本件關於事實欄所示詐騙犯罪犯罪所得經移轉、變更
    、隱匿後，應於洗錢或詐欺正犯部分沒收，並非在被告本件
    犯行沒收。
　㈡被告坦承是以12,000元的代價將其華南銀行帳戶之存摺、提
    款卡及密碼及華南銀行數位帳戶交付給詐騙集團成員使用，
    然被告否認有實際收到出售帳戶之對價12,000元。證人王琮
    翔雖於偵查中證稱被告有實際收到12,000元，然除了證人王
    琮翔上開證述外，別無其他證據證明被告確實收到了出售帳
    戶的價金12,000元，依有疑為被告有利認定之原則，自應認
    定為被告在本案並未收受出售帳戶之價金12,000元，而本件
    並無證據證明被告交付帳戶有因而取得報酬，亦無從依刑法
    規定，沒收其犯罪所得。
據上論結，應依刑事訴訟法第299條第1項、第273條之1第1項、
第310條之2，刑法第30條第1項、洗錢防制法第14條第1項、第16
條第2項，刑法第30條第1項、第2項、第339條第1項、第55條前
段、第42條第3項前段，判決如主文。
本案經檢察官郭文俐提起公訴，檢察官李佳潔到庭執行職務。
中　　華　　民　　國　　110 　年　　10　　月　　14　　日
　　　　　　　　　刑事第七庭    法　官　鄭銘仁
以上正本證明與原本無異。
如不服本判決應於收受本判後20日內向本院提出上訴書狀，並應
敘述具體理由。其未敘述上訴理由者，應於上訴期間屆滿後20日
內向本院補提理由書狀（均須按他造當事人之人數附繕本）「切
勿逕送上級法院」。
  　　　　　　　　　　　　　　　書記官　陳姝妤
中　　華　　民　　國　　110 　年　　10　　月　　15　　日
附錄本案論罪科刑法條：
洗錢防制法第14條
有第二條各款所列洗錢行為者，處7年以下有期徒刑，併科新臺
幣5百萬元以下罰金。
前項之未遂犯罰之。
前二項情形，不得科以超過其特定犯罪所定最重本刑之刑。

中華民國刑法第339條
（普通詐欺罪）
意圖為自己或第三人不法之所有，以詐術使人將本人或第三人之
物交付者，處5年以下有期徒刑、拘役或科或併科50萬元以下罰
金。
以前項方法得財產上不法之利益或使第三人得之者，亦同。
前二項之未遂犯罰之。